臺灣高等法院臺南分院刑事判決
111年度上訴字第460號
上  訴  人  
即  被  告  姚旭文

指定辯護人  嚴天琮律師
上列上訴人因違反槍砲彈藥刀械管制條例等案件，不服臺灣嘉義
地方法院111年度訴字第12號中華民國111年2月18日第一審判決
（起訴案號：臺灣嘉義地方檢察署110年度偵字第8712號），提
起上訴，本院判決如下：
    主  文
上訴駁回。
    理  由
壹、程序事項：
一、按刑事訴訟法第348條規定於民國110年6月16日公布，同年
    月18日生效施行，而本案係於111年4月1日繫屬本院，並非
    刑事訴訟法施行法第7之13條所規定仍適用修正前規定之案
    件，故應適用修正後刑事訴訟法第348條之規定，先予說明
    。又修正後刑事訴訟法第348條第3項規定：「上訴得明示僅
    就判決之刑、沒收或保安處分一部為之」。
二、查本件被告姚旭文上訴意旨，係認其業已坦承犯行，原審量
    刑過重，並於本院審判期日陳明僅對量刑部分上訴（見本院
    卷第112頁)，且對於原判決（如附件）認定之犯罪事實及所
    引用之證據及理由、罪名及沒收均同意，並無不服，檢察官
    、被告及辯護人並均同意本院依照原審所判決之犯罪事實、
    證據、理由、引用法條、罪名及沒收為基礎，僅調查量刑證
    據及就刑度辯論（見本院卷第112-113頁）。依據前述規定
    ，本院僅就原判決量刑妥適與否進行審理，至於原判決其他
    部分（含原判決認定之犯罪事實、罪名及沒收），則非本院
    審理範圍，先予指明。
貳、上訴論斷之理由：
一、被告上訴意旨主張：本案被告業已坦承犯行，而本案之爭執
    係因告訴人蔡文洲做生意不老實，將泡水之木材賣給被告，
    被告認為用淋過雨之木材計重係詐騙行為，要求重新過磅，
    但蔡文洲不同意而發生口角糾紛，另被告從事○○工作，有穩
    定之職業，也因○○工作職災手指被截斷一部分，而領有○○身
    心障礙手冊，但被告之經濟狀況非常不好等情，認原判決之
    量刑過重，請求從輕量刑等語。
二、其他刑之減輕事由：
    按刑法第59條之酌量減輕其刑，係指裁判者審酌第57條各款
    所列事項及其他一切與犯罪有關情狀之結果，必於犯罪之情
    狀有其特殊之原因與環境，在客觀上足以引起一般同情，認
    為即使宣告法定最低度刑期猶嫌過重者，始足當之。再者，
    行為人犯罪情狀是否可憫恕，為使審判者之主觀判斷具有客
    觀妥當性，其程度應達「可憫恕之情狀較為明顯」之標準（
    最高法院45年台上字第1165號、51年台上字第899號判例，
    刑法第59條於94年2月2日修正之立法理由參照）。槍枝係具
    有高度殺傷力之武器，故法律明文禁止製造、販賣、寄藏、
    持有，課以重刑，以維護社會治安，且政府鑑於近來國內槍
    枝氾濫，嚴重危害社會治安，立法院因而一再修法加重刑責
    ，槍砲彈藥刀械管制條例第7條第4項之罪之法定本刑為5年
    以上有期徒刑，併科新臺幣1千萬元以下罰金，此乃立法者
    於立法時於評價行為人若單純觸犯該罪後所定之刑度，並未
    結合他罪，若非另有特殊之原因與環境，在客觀上足以引起
    一般同情，自不能僅以「單純持有、寄藏非制式槍枝」即須
    「科以最低刑度有期徒刑5年」，而認有情輕法重顯可憫恕
    之情事，致超脫立法者對法定刑之制定範圍。查本案被告所
    涉未經許可持有非制式手槍犯行，嚴重危害社會秩序，且被
    告僅因木材買賣糾紛，即自其穿著之褲子右褲袋取出上揭非
    制式手槍並上膛朝告訴人蔡文洲方向(無法證明係朝蔡文洲
    身體何部位)扣扳機(惟卡彈未成功擊發)，其造成之危害亦
    非輕微，被告所為並無任何不得已而為之情由。從而，依被
    告之犯罪情狀，本院認為並無顯可憫恕即客觀上足以引起一
    般人之同情，而宣告法定最低刑度仍嫌過重之情，故被告所
    犯未經許可持有非制式手槍罪，不宜依刑法第59條規定酌減
    其刑。辯護人認為被告坦承犯行，深具悔意，且領有○○身心
    障礙手冊，如量處最低刑度，仍嫌過重，其犯罪之情狀顯可
    憫恕，請求依刑法第59條規定酌量減輕其刑等語，自無可採
    。
三、按量刑輕重，係屬事實審法院得依職權自由裁量之事項，苟
    已斟酌刑法第57條各款所列情狀而未逾越法定刑度，不得遽
    指為違法；刑罰之量定，固屬法院自由裁量之職權行使，但
    仍應審酌刑法第57條所列各款事由及一切情狀，為酌量輕重
    之標準，並非漫無限制。在同一犯罪事實與情節，如別無其
    他加重或減輕之原因，下級審法院量定之刑，亦無過重或失
    輕之不當情形，則上級審法院對下級審法院之職權行使，原
    則上應予尊重（最高法院72年台上字第6696號判決先例、85
    年台上字第2446號判決要旨參照）。
四、查本件原審量刑時，已依被告陳述、臺灣高等法院被告前案
    紀錄表、個人戶籍資料查詢及被告身心障礙手冊影本(見原
    審卷第15-19、71、77-79頁)審酌：被告○○畢業之智識程度
    、領有○○身心障礙手冊、已婚有子女、目前與太太同住、從
    事○○及經濟狀況不好之生活狀況，被告僅因與告訴人因木材
    買賣發生糾紛，不思尋求正當途徑處理，竟買槍彈欲再度前
    往理論，到場前已裝填好子彈藏放於腰際及於現場亮槍並上
    膛擊發，所生危害甚鉅，且被告於警詢時尚稱係告訴人持槍
    衝出，企圖將罪行推給告訴人，惡性非輕，所為均屬不該，
    衡以被告於原審審理中坦承犯行，然尚未與告訴人達成和解
    等一切情狀，量處被告有期徒刑5年6月，併科罰金新臺幣4
    萬元，併諭知罰金易服勞役之折算標準。是原審就被告之量
    刑已依刑法第57條所定多款科刑輕重之標準，於法定刑度範
    圍內，詳予考量審酌而為刑之量定，且已考量被告坦承犯行
    、從事○○及經濟狀況不好之生活狀況，並領有○○身心障礙手
    冊等情而為量刑，原審量刑並未逾越公平正義之精神，亦無
    濫用裁量職權情事，經核並無違反罪刑相當原則與比例原則
    ，雖原判決未及審酌被告於本院審理時提出之嘉義市西區中
    低收入老人生活津貼證明書（見本院卷第117頁)，惟原判決
    既已審酌被告經濟狀況不好之生活狀況，此一證明書縱予考
    量，仍於量刑不生影響，是原審上開量刑並無過重之情。準
    此，被告上訴意旨，認原判決量刑過重，經核並無理由，應
    予駁回。
據上論斷，應依刑事訴訟法第368條，判決如主文。
本案經檢察官顏榮松提起公訴，檢察官曾昭愷到庭執行職務。
中　　華　　民　　國　　111 　年　　5 　　月　　31　　日
                  刑事第四庭    審判長法　官  郭玫利
                                      法　官  曾子珍
                                      法　官  陳金虎
以上正本證明與原本無異。
如不服本判決應於收受送達後20日內向本院提出上訴書狀，其未
敘述上訴理由者，並得於提起上訴後20日內向本院補提理由書（
均須按他造當事人之人數附繕本）「切勿逕送上級法院」。
　　　　　　　　　　　　　　　　　　　書記官  蘇文儀　　
中　　華　　民　　國　　111 　年　　5 　　月　　31　　日
附錄本案論罪科刑法條全文：
槍砲彈藥刀械管制條例第7條：
未經許可，製造、販賣或運輸制式或非制式火砲、肩射武器、機
關槍、衝鋒槍、卡柄槍、自動步槍、普通步槍、馬槍、手槍或各
類砲彈、炸彈、爆裂物者，處無期徒刑或7年以上有期徒刑，併
科新臺幣3千萬元以下罰金。
未經許可，轉讓、出租或出借前項所列槍砲、彈藥者，處無期徒
刑或5年以上有期徒刑，併科新臺幣1千萬元以下罰金。
意圖供自己或他人犯罪之用，而犯前二項之罪者，處死刑或無期
徒刑；處徒刑者，併科新臺幣5千萬元以下罰金。
未經許可，持有、寄藏或意圖販賣而陳列第1項所列槍砲、彈藥
者，處5年以上有期徒刑，併科新臺幣1千萬元以下罰金。
意圖供自己或他人犯罪之用，以強盜、搶奪、竊盜或其他非法方
法，持有依法執行公務之人所持有之第1項所列槍砲、彈藥者，
得加重其刑至二分之一。
第1項至第3項之未遂犯罰之。

槍砲彈藥刀械管制條例第12條：
未經許可，製造、販賣或運輸子彈者，處1年以上7年以下有期徒
刑，併科新台幣500萬元以下罰金。
未經許可，轉讓、出租或出借子彈者，處6月以上5年以下有期徒
刑，併科新台幣300萬元以下罰金。
意圖供自己或他人犯罪之用，而犯前二項之罪者，處3年以上10
年以下有期徒刑，併科新台幣700萬元以下罰金。
未經許可，持有、寄藏或意圖販賣而陳列子彈者，處5年以下有
期徒刑，併科新台幣300萬元以下罰金。
第1項至第3項之未遂犯罰之。

中華民國刑法第305條：
以加害生命、身體、自由、名譽、財產之事恐嚇他人，致生危害
於安全者，處2年以下有期徒刑、拘役或9千元以下罰金。